【裁判字號】    98,訴,68
【裁判日期】    980224
【裁判案由】    公共危險
【裁判全文】
臺灣臺中地方法院刑事判決                98年度訴字第68號
公  訴  人  臺灣臺中地方法院檢察署檢察官
被      告  甲○○
選任辯護人  謝文田律師
被      告  乙○○
上列被告因公共危險案件，經檢察官提起公訴（97年度偵字第2
4427號），因被告於準備程序中為有罪之陳述，本院合議庭裁定
由受命法官獨任進行簡式審判程序，茲判決如下：
    主    文
甲○○失火燒燬現有人所在之建築物，處有期徒刑伍月，如易科
罰金，以新臺幣壹仟元折算壹日，緩刑貳年；並向公庫支付新臺
幣伍萬元。
乙○○失火燒燬現有人所在之建築物，處有期徒刑貳月，如易科
罰金，以新臺幣壹仟元折算壹日，緩刑貳年；並向公庫支付新臺
幣貳萬元。
    犯罪事實
一、甲○○係位於臺中市○○區○○路167 巷19號木造房屋之所
    有權人，本應注意房屋用電安全維護。而依當時情形並無不
    能注意之情事，竟疏未注意，明知上開房屋年久失修，電路
    插座設備老舊，早已停止供電使用，竟於民國96年12月間，
    將上開房屋連同毗鄰之17號房屋，以月租新台幣（下同）7,
    000 元之代價，出租予乙○○、潘忠政、潘神茂、潘建仁及
    陳美沂（後4 人另經檢察官為不起訴處分）等承攬施作「筏
    子溪東海橋上游（第二期）水岸整建及景觀改善工程暨土石
    標售」工程之工人居住，又竟允許乙○○向隔壁房屋（即福
    科路167 巷21號，亦為甲○○所有之房屋，時出租予丙○○
    擔任負責人之冠興企業有限公司作為倉庫）借電使用。而乙○○亦明知上開19號房屋早已停止供電，原應注意不得擅自
    私接電源，且依當時情形亦無不能注意之情事，竟透過甲○○徵得丙○○（未據起訴）之同意後，自21號房屋電源箱內
    私接電源線至上開19號房屋之電源插座處，以供應電燈、手
    機及電視之電力使用，終致97年1月1日18時43分許，因上開
    19號房屋之插頭刃片短路，引發大火，非但使上址房屋付之
    一炬，並延燒至毗鄰之17號及21號房屋，致17號房屋南側，
    屋頂、牆面上段向19號房屋處受熱燒穿炭化，以及21號鐵皮
    建築西側前牆、東側後牆上段，均向19號房屋處斜向受熱金
    屬變色，並致冠興企業有限公司堆放於21號房屋東北側倉庫
    內之包裝紙箱、布質娃娃，表面燒失炭化燻黑。嗣經潘神茂
    發現19號房屋西南側牆竄出火舌，呼叫居住該屋之同事潘建
    仁及陳美沂避難逃生，初期搶救撲滅火勢無效，隨即報案處
    理。
二、案經甲○○告訴及臺中市警察局第六分局報告臺灣臺中地方
    法院檢察署檢察官偵查起訴。
    理    由
一、證據能力之說明：
  (一)按簡式審判程序之證據調查，不受刑事訴訟法第159條第1項
    規定之限制，刑事訴訟法第273條之2定有明文。此乃因簡式
    審判程序，貴在審判程序之簡省便捷，故調查證據之程序宜
    由審判長便宜行事，以適當之方法行之即可；又因被告對於
    犯罪事實並不爭執，可認定被告亦無行使反對詰問權之意，
    因此有關傳聞證據之證據能力限制規定無庸予以適用。本件
    證人丙○○、潘建仁、潘神茂、蔡惠君、楊煥榮、張清仁於
    警詢及偵查中所為之陳述，雖為審判外之言詞陳述，其性質
    為傳聞證據；惟本件訴訟係適用簡式審判程序，有審判筆錄
    在卷可稽，是其等於警詢及偵查中所為之證言，自均得作為
    認定事實之證據。
  (二)另臺中市消防局火災原因調查報告書及內政部消防局火災證
    物鑑定報告書，為公務員職務上製作之紀錄文書、證明文書
    ，與其責任、信譽攸關，若有錯誤、虛偽，該公務員或從事
    業務之人可能因此擔負刑事及行政責任，且該等文書經常處
    於可能受公開檢查之狀態，其正確性及真實之保障極高，依
    刑事訴訟法第159條之4第1項之規定，自得為證據。
二、上揭事實，業據被告甲○○、乙○○於本院審理時自白不諱
    ，核與證人丙○○、潘建仁、潘神茂、蔡惠君、楊煥榮、張
    清仁於警詢及偵查中證述之情節相符，並有臺中市消防局火
    災原因調查報告書（含火災原因調查報告書摘要、火災出動
    觀察紀錄、談話筆錄、火災證物鑑定報告書、火災現場平面
    圖及物品配置圖、現場相片）、查訪表、工程承攬合約書、
    內政部消防局火災證物鑑定報告書（鑑定案件編號第971003
    號）、臺中市消防局火災現場保持完整通知書、臺中市消防
    局火災現場勘查完畢通知書各1份在卷可資佐證。
三、又按刑法第173條第1項所謂放火燒燬現供人使用之住宅，必
    須房屋構成之重要部分已燒燬，如僅房屋內之傢俱、物件燒
    燬，房屋本身尚未達喪失其效用之程度，即不能依該條項論
    罪（最高法院79年度台上字第2656號刑事判決意旨參照）。
    故依前揭說明，再依據臺中市消防局火災原因調查報告結果
    顯示：被告2 人之失火行為，火勢獨立燃燒並延燒結果導致
    ：19號房屋付之一炬，並延燒至毗鄰之17號及21號房屋，致
    17號房屋南側，屋頂、牆面上段向19號房屋處受熱燒穿炭化
    ，以及21號鐵皮建築西側前牆、東側後牆上段，均向19號房
    屋處斜向受熱金屬變色，並致冠興企業有限公司堆放於21號
    房屋東北側倉庫內之包裝紙箱、布質娃娃，表面燒失炭化燻
    黑，有該局火災原因調查報告書及其所附現場照片可稽。故
    上述建築物屋頂覆蓋之鐵皮金屬，及牆面木架、金屬燒失燬
    損，使其原有遮避風雨之主要效用喪失或者因此減弱，又鐵
    架及隔牆均因火燒而坍塌傾斜使其負擔承重之主要效用因此
    喪失，使得上開建築物之結構安全必遭受影響，足推上開建
    築物均已損及主結構安全、並喪失其效用，而達失火既遂之
    程度。
四、綜上所述，被告2 人自白犯罪與事實相符，本件事證明確，
    其犯行均堪認定，應依法論科。
五、論罪科刑：
  (一)按刑法上公共危險罪，其所保護之法益，重在公共安全之維
    護，故其罪數應以行為之個數定之。又一失火行為所燒燬之
    對象縱然不同，但行為僅一個，而應為整體的觀察，成立單
    純一罪（最高法院85年度台上字第2608號判決意旨參照）。
    另按刑法第173條第2項失火燒燬現供人使用之住宅或現有人
    所在之建築物罪，係指供人居住之住宅或現有人所在之建築
    物之整體而言，應包括牆垣及其內所有設備、傢俱等一切物
    品。故一失火行為若同時燒燬住宅、建築物與其內之所有物
    品，無論該其他物品為他人或自己所有，與同時失火燒燬數
    犯罪客體之情形不同，均不另成立刑法第175條第3項之失火
    燒燬前2 條以外之物，致生公共危險罪（最高法院83年台上
    字第2253號判決意旨參照）；復按住宅指人類日常住居生活
    作息之場所；建築物指住宅以外上有屋面，周有門壁，足蔽
    風雨，供人出入，且定著於土地之工作物而言（最高法院82
    年度臺上字第1809號判決意旨參照）。查上開福科巷17號、
    19號房屋，原已停止供電，案發時僅暫供作為工寮使用；另
    福科巷21號則係作為公司倉庫，業據被告2 人及證人丙○○
    ，張清仁等人陳明在卷，故尚難認為係住宅，而應屬現有人
    所在之建築物，故被告2 人失火燒毀上開三房屋，應係犯刑
    法第173條第2項之失火燒燬現有人所在之建築物罪（同時燒
    燬建築物內物品部分，不另論罪）。
  (二)另共同正犯之成立必須數人間有共同之行為決意，即共同正
    犯以二人以上實施犯罪行為，有共同故意為要件；至於過失
    行為並無成立共同行為決意之可能，是若二人以上同有過失
    行為，縱於其行為皆應負責，只能成立過失犯之同時犯，亦
    無適用刑法第28條之餘地。故本件被告2 人並非共同正犯，
    僅成立同時犯，附此敘明。
  (三)爰審酌被告2 人因過失導致本件火災，造成自己及他人財物
    受損，行為殊不可取，及其智識程度、犯罪之動機、目的、
    手段，及本件被告甲○○為房屋之實際管理者，對於房屋已
    停止供電之情況，自應較他人更加了解，另被告乙○○僅為
    承租房屋之使用者，若非被告甲○○同意並協助向毗鄰接洽
    ，實無法獨力接電，相較之下，其可責性顯較輕微等一切情
    狀，分別量處如主文所示之刑，並均諭知易科罰金之折算標
    準，以資懲儆。
  (四)末查被告2 人均未曾受有期徒刑以上刑之宣告，有臺灣高等
    法院被告全國前案紀錄表及臺灣臺中地方法院檢察署刑案資
    料查註紀錄表在卷可稽，其因過失觸犯本案犯行，惡性非重
    ，且智識程度不高，經此次起訴審判後，當能知所警惕，信
    無再犯之虞，本院綜核各情，認所宣告之刑，以暫不執行為
    適當，爰均依刑法第74條第1項第1款規定併予宣告緩刑2 年
    ，併諭知分向公庫支付5萬元及2萬元，以啟自新。
據上論斷，應依刑事訴訟法第273 條之1第1項、第299條第1項前
段，刑法第173 條第2項、第41條第1項前段，第74條第1項第1款
、第2項第4款，刑法施行法第1條之1，判決如主文。
中    華    民    國    98    年    2     月    24    日
                  刑事第九庭  法  官  高英賓
以上正本證明與原本無異。
如不服本判決應於收受判決後10日內向本院提出上訴書狀，並應
敘述具體理由；其未敘述上訴理由者，應於上訴期間屆滿後20日
內向本院補提理由書（均須按他造當事人之人數附繕本）「切勿
逕送上級法院」。
                              書記官  司立文
中    華    民    國    98    年    2     月    24    日
附錄論罪科刑法條
中華民國刑法第173條
放火燒燬現供人使用之住宅或現有人所在之建築物、礦坑、火車
、電車或其他供水、陸、空公眾運輸之舟、車、航空機者，處無
期徒刑或7年以上有期徒刑。
失火燒燬前項之物者，處1年以下有期徒刑、拘役或5百元以下罰
金。
第一項之未遂犯罰之。
預備犯第一項之罪者，處1年以下有期徒刑、拘役或3百元以下罰
金。


司法院資訊處製作；財團法人民間司法改革基金會備份。
